臺灣士林地方法院民事判決　　　　　　　　　　　　　九十二年度簡上字第六五號
　　上　訴　人　己○○
　　訴訟代理人　許巍騰律師
　　複代理人　　乙○○
　　複代理人　　戊○○
　　被上訴人　　長鴻證券股份有限公司
　　法定代理人　甲○○
　　訴訟代理人　黃冠豪律師
　　複代理人　　庚○○
　　複代理人　　丁○○
　　複代理人　　丙○○
當事人間請求給付票款事件，上訴人對於中華民國九十一年十二月九日本院士林簡易
庭九十一年度士簡字第七一九號第一審判決提起上訴，本院於九十三年七月二十八日
言詞辯論終結，判決如下：
    主  文
原判決除確定部分外廢棄。
右廢棄部分被上訴人在第一審之訴及假執行之聲請均駁回。
第一審（除確定部分外）、及第二審訴訟費用，由被上訴人負擔。
    事實及理由
一、被上訴人主張：被上訴人執有上訴人簽發，以誠泰銀行大同分行為付款人，發票
    日民國九十年八月三十一日，號碼ＥＣ0000000號，票面金額新台幣（下
    同）五十萬元之支票一紙（以下簡稱：系爭支票），詎屆期提示未獲付款，屢經
    被上訴人催討，上訴人均未置理。爰依票據法律關係，訴請上訴人給付票款五十
    萬元，及自起訴狀繕本送達翌日起至清償日止，按年息百分之五計算之利息等語
    。
二、上訴人則以：系爭支票確為其所簽發，且就被上訴人提示系爭支票未獲付款之事
    實亦不爭執，惟其對被上訴人尚有十八萬八千元之獎金債權存在，故主張與被上
    訴人之系爭票據債權抵銷；又上訴人於九十二年一月三十一日受讓訴外人陳淑美
    對被上訴人之薪資債權四十萬零三千一百五十六元，亦得一併與被上訴人之系爭
    票據債權抵銷等語，資為置辯。
三、本件原審對於被上訴人之請求，於被告給付原告三十一萬二千元，及自九十一年
    七月十九日起至清償日止，按年息百分之五計算之利息部分，判決被上訴人勝訴
    ，並依職權為假執行之宣告。上訴人就此敗訴部分提起上訴，並聲明：（一）原
    判決關於上訴人敗訴部分廢棄。（二）廢棄部分，被上訴人在第一審之訴及假執
    行之聲請駁回；被上訴人則聲明駁回上訴。另被上訴人原審敗訴部分，未據被上
    訴人聲明上訴，已告確定。
四、被上訴人主張持有上訴人簽發之系爭支票，及系爭支票屆期提示未獲付款之事實
    ，業據被上訴人提出支票、退票理由單為證，且為上訴人所不爭執，故被上訴人
    此部分之主張堪信為真實。
五、上訴人抗辯其對被上訴人尚有十八萬八千元之獎金債權存在，故得與被上訴人之
    票款債權抵銷部分，經查，被上訴人就上訴人主張之十八萬八千元獎金債權並不
    爭執，惟辯稱已依上訴人之指示，交付予上訴人之債權人而清償完畢云云，然上
    訴人否認指示被上訴人向第三人清償，故自應由被上訴人就此清償之事實，負舉
    證之責，然被上訴人自承就此無法舉證證明，故自難僅憑被上訴人所辯，而為有
    利於被上訴人之認定，故上訴人以該十八萬八千元之獎金債權與系爭票據債務相
    互抵銷，應屬有據。
六、上訴人另抗辯其受讓訴外人陳淑美對被上訴人之薪資債權四十萬三千一百五十六
    元，亦可與被上訴人之票款債權抵銷，被上訴人則否認訴外人陳淑美對其有前開
    薪資債權存在，且主張訴外人陳淑美尚積欠被上訴人借款一百一十九萬五千五百
    九十五元，訴外人陳淑美縱對被上訴人有薪資債權，被上訴人亦可以借款債權與
    之抵銷云云。經查：
（一）按二人互負債務，而其給付種類相同，並均屆清償期者，各得以其債務，與他
      方之債務，互為抵銷。但依債之性質不能抵銷或依當事人之特約不得抵銷者，
      不在此限。又借用人應於約定期限內，返還與借用物種類、品質、數量相同之
      物，未定返還期限者，借用人得隨時返還，貸與人亦得定一個月以上之相當期
      限，催告返還。民法第三百三十四條第一項及民法第四百七十八條定有明文。
（二）上訴人主張受讓訴外人陳淑美對被上訴人四十萬三千一百五十六元之薪資債權
      等情，業據提出債權讓與契約書、訴外人陳淑美九十、九十一年度之扣繳憑單
      及薪資存摺為證，被上訴人就訴外人陳淑美有扣繳憑單所示之薪資九十萬零七
      百四十五元，及其實際匯入訴外人陳淑美世華聯合商業銀行敦南分行之金額為
      四十九萬七千五百八十九元之事實，並不爭執，惟辯稱差額部分有以現金交付
      陳淑美，亦有匯至上訴人之帳戶云云，然此均為上訴人所否認，而被上訴人就
      其有以現金交付、或匯款上訴人之方式，支付訴外人陳淑美前開差額部分薪資
      之事實，既未能舉證以實其說，是以上訴人主張被上訴人尚欠訴外人陳淑美四
      十萬三千一百五十六元之薪資債權，尚堪採信。
（三）被上訴人雖抗辯訴外人陳淑美分別於九十年一月二日、九十年九月十三日向其
      借款三百萬元、二百萬元，然僅清償部分金額，尚欠一百一十九萬五千五百九
      十五元，被上訴人得對訴外人陳淑美主張抵銷，並得以此事由對抗受讓陳淑美
      薪資債權之上訴人。經查，被上訴人主張陳淑美向其借款三百萬元、二百萬元
      之事實，業據被上訴人提出九十年九月十三日二百萬元借據、三百萬元匯款申
      請書、轉帳傳票等件為證，上訴人固不否認三百萬元借款部分，惟辯稱並未取
      得二百萬元借款云云，惟經本院向國泰世華商業銀行大同分行函查結果，被上
      訴人確有於九十年九月十三日將二百萬元存入陳淑美帳戶，此有該分行九十三
      年六月十八日國世大同字第五四號函附卷可稽，是上訴人所辯陳淑美未取得被
      下訴人貸與之二百萬元借款，尚難憑信。上訴人雖另辯稱被上訴人所匯給陳淑
      美之二百萬元，係被上訴人借用陳淑美帳戶借款與客戶之金錢，並提出陳淑美
      同日提款二百萬元及轉帳二百十七萬元至訴外人許柏逸帳戶之取款憑條、存入
      憑條為證，惟前開憑條充其量僅能證明陳淑美借款後款項之使用情形，惟未能
      逕認定為被上訴人借用陳淑美帳戶之證明，而上訴人覆未能舉證據以實其說，
      則其否認向被上訴人借款二百萬元，應不足採。
（四）被上訴人主張訴外人陳淑美已陸續清償三百八十萬四千四百零五元借款之事實
      ，為上訴人所不爭，故訴外人陳淑美對被上訴人尚有一百一十九萬五千五百九
      十五元之借款尚未清償，應堪認定。惟被上訴人雖主張前揭借款債權已因陳淑
      美離職，無法再以薪資扣抵方式還款，故已全部到期等情，經查，依前開借據
      或匯款資料，並未能證明系爭借款約定有確定之還款期限，被上訴人雖主張陳
      淑美前任職被上訴人公司，故借款一向由被上訴人自陳淑美之薪資扣還，是以
      陳淑美離職後，借款即應到期云云，然查，被上訴人借款予陳淑美時，並無法
      預知陳淑美是否離職及何時離職，縱認被上訴人所述與陳淑美確有借款應於離
      職時結清返還之合意，然此種還款期限何時屆至乃非確定，核與民法第四百七
      十八條前段所謂定有「約定期限」之情形有間，故借款人雖得隨時返還，然貸
      與人仍應依該條定一個月以上之相當期限催告，待催告期滿，清償期始為屆至
      。而本件被上訴人即貸與人，迄今未舉證曾定期催告訴外人陳淑美清償借款，
      尚難逕認其對訴外人陳淑美之借款債權已屆清償期，是以被上訴人對訴外人陳
      淑美之借款債權清償期既未屆至，則民法第三百三十四條第一項之規定，尚不
      得執以為抵銷之抗辯，故被上訴人主張因對陳淑美有借款債權可供抵銷其對陳
      淑美之薪資債務，故得以此事由對抗受讓陳淑美薪資債權之上訴人云云，即無
      可採。
七、綜上所述，上訴人抗辯其對被上訴人有十八萬八千元之薪資債權，及受讓訴外人
    陳淑美對被上訴人之薪資債權四十萬三千一百五十六元，均得與被上訴人之票款
    債權抵銷，堪以認定。而被上訴人主張之票款債權五十萬元，經與上訴人以前開
    十八萬八千元獎金債權，及四十萬三千一百五十六元之薪資債權抵銷後，已無餘
    額，故被上訴人依票據關係，請求上訴人給付五十萬元，及自起訴狀繕本送達翌
    日起至清償日止，按年息百分之五計算之利息，為無理由。原審判命上訴人給付
    三十一萬二千元，及自九十一年七月十九日起至清償日止，按年息百分之五計算
    之利息，並為假執行之宣告，自有未洽。上訴意旨就此部分指摘原判決不當，求
    予廢棄改判，為有理由。爰由本院將原判決此部分予以廢棄，改判如主文第二項
    所示。
八、據上論結，本件上訴為有理由，依民事訴訟法第四百三十六條之一第三項、第四
    百五十條、第七十八條，判決如主文。
中　　　華　　　民　　　國　　九十三　　年　　　八　　　月　　 十八　 　日
                                        臺灣士林地方法院民事第一庭
                                            審判長法官  黃小瑩
                                            法      官  楊智勝
                                            法      官  劉穎怡
右為正本係照原本作成。
本判決不得上訴。
中　　　華　　　民　　　國　　九十三　　年　　　八　　　月　　 十九　 　日
                                            法院書記官  陳玉敏
